【裁判字號】    98,訴,369
【裁判日期】    980708
【裁判案由】    違反槍砲彈藥刀械管制條例等
【裁判全文】
臺灣臺中地方法院刑事判決               98年度訴字第369號
公  訴  人  臺灣臺中地方法院檢察署檢察官
被      告  戊○○
                      1號
選任辯護人  謝萬生  律師
上列被告因違反槍砲彈藥刀械管制條例等案件，經檢察官提起公
訴（97年度偵字第27984 號），本院判決如下：
    主  文
戊○○共同未經許可持有其他可發射子彈具殺傷力之槍枝，處有
期徒刑肆年貳月，併科罰金新臺幣伍萬元，罰金如易服勞役，以
新臺幣壹仟元折算壹日。
    事  實
一、緣陳春育（另經臺灣高等法院以97年度上訴字第3943號判決
    在案）履向丙○○催討新臺幣（下同）三百萬元賭債，未果
    ，心生不滿，遂與陳家興（另經臺灣板橋地方法院通緝中）
    、戊○○、真實姓名年籍不詳綽號為「阿成」、「阿川」、
    「阿賢」、「阿榮」、「文吉」（其中一人即戊○○）等成
    年男子共七人，基於未經許可持有非制式槍枝及制式子彈、
    非法剝奪人之行動自由及重傷害之犯意聯絡，推由陳家興於
    民國95年4 月13日以所持用之0000000000號行動電話撥打丙○○所持用之0000000000號行動電話，約於14日中午在桃園
    縣龜山鄉○○村○○街16之3 號之資源回收場，後於14日12
    時20分，再以上開電話，改約在臺北縣林口鄉○○路250 號
    之麥當勞談判。丙○○接獲陳家興約定談判之電話後，恐遭
    不測，乃聯絡乙○出面參與談判，乙○為仗聲勢，復聯絡宋
    貴集與丁○○一同到場。陳家興與戊○○先於95年4 月14日
    12時24分許抵達上開速食店，12時40分許，乙○及丙○○等
    人到場，隨即談判，約五分鐘後，談判破裂。而陳春育等人
    已共乘一部車牌號碼不詳之鐵灰色休旅車趕抵現場，共同持
    有自不詳處所取得之可發射子彈具殺傷力之非制式槍枝最少
    三把及制式子彈最少五發，於同日12時49分許，共同持有上
    開槍枝三把及制式子彈五發，魚貫進入上開速食店。陳春育
    進入後旋大聲喝叱「都不要說了，通通帶走」，宋貴集與丁○○見狀乃立即往廚房方向逃逸，陳春育等人旋以持槍之非
    法方法強行押走乙○及丙○○，因乙○不斷反抗，陳春育乃
    以其所持手槍槍托敲擊乙○頭部（傷害部分，未據告訴），
    然乙○依舊不從而未遂。詎陳春育、陳家興及「阿榮」等人
    ，竟基於重傷害之犯意，持槍輪流朝乙○腿部射擊，致乙○
    受有左股骨幹開放性骨折合併槍擊傷。陳春育等人再推由戊○○以自身後強抱丙○○方式強押上車，並將丙○○帶上非
    其等所有之頭套，而共同非法剝奪他人行動自由，並質問丙○○該如何處理上開賭債，至丙○○應允儘速償還上開賭債
    ，於同日17時30分許，始在臺北縣林口鄉○○路附近釋放丙○○。警方接獲民眾報案後，旋即趕往上開速食店蒐證，搜
    得五顆制式子彈彈殼。而乙○受有左股骨幹開放性骨折合併
    槍擊傷，經送醫急救復建後，併發長短肢現象，惟未達完全
    喪失及嚴重減損效用之重傷狀態，而重傷未遂。陳春育及陳
    家興則於犯案後，潛逃大陸地區。嗣經臺灣板橋地方法院檢
    察署檢察官指揮警方長期監控後，陳春育於96年3 月14日自
    行自大陸地區返回投案。戊○○則於97年8 月14日，另案經
    臺灣南投地方法院檢察署檢察官拘提到案後，採集唾液送驗
    比對DNA，發現與上開麥當勞店內採集之歹徒DNA吻合，而於
    97年12月1日循線查獲到案。
二、案經南投縣政府警察局草屯分局報告臺灣臺中地方法院檢察
    署檢察官偵查起訴。
    理  由
壹、證據能力之說明：
一、證人於警詢中證述之證據能力：
  (一)按檢察事務官依法有調查犯罪及蒐集證據與詢問告訴人、被
    告、證人或鑑定人之權限；司法警察（官）依法亦具有調查
    犯罪嫌疑人犯罪情形及蒐集證據等職權，若其等所作之筆錄
    毫無例外的全無證據能力，當非所宜。再者，如上開陳述，
    係在可信之特別情況下所為，且為證明犯罪事實所必要，而
    於審判程序中發生事實上無法直接審理之原因時，若仍不承
    認該陳述之證據適格，即有未洽，為補救實務上採納傳聞法
    則可能發生之蒐證困難問題，自以使上開陳述取得證據能力
    ，始符實體真實發見之訴訟目的。
  (二)本件證人丙○○、乙○、甲○○、丁○○均曾於警詢中為證
    述，惟其於本院審理時，且本院合法傳喚、拘提，均未到庭
    ，而上開陳述，距案發時間較近，記憶猶新；且受到被告等
    在場之外在干擾較少，客觀上具有可信之特別情況，且為證
    明犯罪事實所必要，依上開說明，其等於警詢中之證述，自
    具有證據能力。
二、證人於檢察官偵訊時所為證述之證據能力：
  (一)按被告以外之人於偵查中向檢察官所為陳述，除顯有不可信
    之情況者外，得為證據，同法第159 條之1第2項定有明文。
    偵查中對被告以外之人（包括證人、鑑定人、告訴人、被害
    人及共同被告等）所為之偵查筆錄，或被告以外之人向檢察
    官所提之書面陳述，性質上均屬傳聞證據。惟現階段刑事訴
    訟法規定檢察官代表國家偵查犯罪、實施公訴，依法其有訊
    問被告、證人及鑑定人之權，證人、鑑定人且須具結，而實
    務運作時，檢察官偵查中向被告以外之人所取得之陳述，原
    則上均能遵守法律規定，不致違法取供，其可信度極高，職
    是，被告以外之人前於偵查中已具結而為證述，除反對該項
    供述得具有證據能力之一方，已釋明「顯有不可信之情況」
    之理由外，不宜以該證人未能於審判中接受他造之反對詰問
    為由，即遽指該證人於偵查中之陳述不具證據能力。
  (二)又詰問權係指訴訟上當事人有在審判庭輪流盤問證人，以求
    發現真實，辨明供述證據真偽之權利，現行刑事訴訟法對於
    詰問制度之設計，以同法第166 條以下規定之交互詰問為實
    踐，屬於人證調查證據程式之一環；與證據能力係指符合法
    律所規定之證據適格，而得成為證明犯罪事實存在與否之證
    據資格，性質上並非相同。偵查中檢察官為蒐集被告犯罪證
    據，訊問證人旨在確認被告嫌疑之有無及內容，與審判期日
    透過當事人之攻防，調查人證以認定事實之性質及目的，尚
    屬有別。偵查中訊問證人，法無明文必須傳喚被告使之得以
    在場，刑事訴訟法第248條第1項前段雖規定：「如被告在場
    者，被告得親自詰問」，事實上亦難期被告必有於偵查中行
    使詰問權之機會。此項未經被告詰問之被告以外之人於偵查
    中向檢察官所為之陳述，依刑事訴訟法第159 條之1第2項規
    定，原則上屬於法律規定為有證據能力之傳聞證據，於例外
    顯有不可信之情況，始否定其得為證據。是得為證據之被告
    以外之人於偵查中向檢察官所為之陳述，因其陳述未經被告
    詰問，應認屬於未經合法調查之證據，並非無證據能力，而
    禁止證據之使用。經查證人丙○○、乙○、丁○○於偵查中
    向檢察官所為之陳述，於訊問前具結，並無顯不可信之情況
    ，依上說明，自屬有證據能力之傳聞證據。
三、長庚醫院診斷證明書及就有關被害人乙○復原狀況之函覆文
    ，係由醫生所出具，而醫生係從事業務之人，於醫療業務上
    或通常醫療業務過程所製作之證明文書，依刑事訴訟 法 第
    159 條之4第2款規定，有證據能力。內政部警政署刑事警察
    局槍彈鑑定書，係由檢察官依刑事訴訟法第208 條規定囑託
    內政部警政署刑事警察局就扣案之彈殼為鑑定後，由該局所
    出具之鑑定報告，依刑事訴訟法第159條第1項規定，亦有證
    據能力。另現場監視錄影翻拍照片，係屬攝影設備所拍攝之
    影像，非供述證據，故不屬傳聞證據，亦有證據能力。
四、除前揭證據外，本件被告、檢察官及辯護人對於後引其他證
    據方法之證據能力，均未爭執，且觀其製作取得情形，均無
    違法或不當，依刑事訴訟法第159條之5規定，均有證據能力
    。
貳、實體部分：
一、訊據被告戊○○固坦承於前揭時、地，與陳家興共同前往麥
    當勞速食店與丙○○、乙○等人談判清償賭債之事，並坦承
    案發當時，確實攔阻丙○○離去，並將丙○○強押上車之事
    實，惟矢口否認有何違反槍砲彈藥刀械管制條例及重傷害之
    犯行。辯稱：同行之人，伊僅認識陳家興，當天是陳家興約
    伊一起到麥當勞與他人談判賭債，不知道陳春育等人持有槍
    枝，亦不知道其他人當天之計劃，伊聽到槍聲後，有人要他
    攔阻丙○○，才順勢捉住丙○○上車，伊只是出面談判當和
    事佬，如果知道其他人持有槍彈，不可能答應前往云云。
二、經查：有關陳家興於95年4 月13日以所持用之0000000000號
    行動電話撥打丙○○所持用之0000000000號行動電話，約於
    14日中午在龜山鄉○○村○○街16之3 號之資源回收場，後
    於14日12時20分，再以上開電話，約在臺北縣林口鄉○○路
    250 號之麥當勞談判。陳家興與被告戊○○於同年月14日12
    時24分許抵達上開速食店，12時40分許，乙○及丙○○等人
    到場，隨即談判，未果，陳家興旋通知陳春育等人於12時49
    分許，共乘一部車牌號碼不詳之鐵灰色休旅車趕抵現場，並
    共同持有非制式手槍三把及制式子彈五發進入麥當勞。陳春
    育大聲喝叱「都不要說了，通通帶走」，宋貴集與丁○○見
    狀往廚房方向逃逸，陳春育等人旋持槍強行押乙○及丙○○
    ，乙○反抗，陳春育以手槍槍托敲擊乙○頭部，然乙○依舊
    不從，陳春育、陳家興及「阿榮」等人，竟基於重傷害之犯
    意，持槍輪流朝乙○腿部射擊，致乙○受有左股骨幹開放性
    骨折合併槍擊傷，併發長短肢。再推由戊○○以自身後強抱
    丙○○方式強押丙○○上車。嗣丙○○同意還款，乃於同日
    17時30分許，在臺北縣林口鄉○○路附近獲釋等情，有以下
    證人之證述可資證明：
  (一)證人即被害人丙○○於台北縣政府警察局新莊分局警詢稱
    ：於95年4 月13日，阿興（指陳家興）以0000000000號行動
    電話門號撥打我0000000000號行動電話門號，約於14日中午
    在龜山鄉○○村○○街16之3 號之資源回收場，後於14日12
    時20分，再以上開電話，約在臺北縣林口鄉○○路250 號之
    麥當勞談判。談了大約5分鐘左右，又有5名不詳年籍資料之
    男子進入店內（事後聽朋友丁○○稱有綽號阿誠、阿賢、文
    吉），我都不認識；當時進來時全都站在我們的後方，並叫
    我們『不要動』。在現場時對方有人從我後方將我抱住，並
    強行拖出去，要將我帶至車內時，聽到麥當勞店內有槍聲傳
    出。我被押走至五股鄉山區，跟他們談『我會給阿育新台幣
    300 萬元』，約17時30分許，才在林口鄉○○路（靠近五股
    鄉○○路）附近放我走等語（警卷第53頁）。於臺灣板橋
    地方法院檢察署偵訊稱：警詢實在。就有一群人衝進來，其
    中有一個人就大喊『通通帶走』，後來就有人將我押住，要
    把我拖到店外，我有看到乙○當時有站起來開始抵抗，我有
    看到對方有拿槍打乙○的頭，至於小宋和小殷情形，我就沒
    有注意到，我被拖到店外後，有看到對方的人有拿手槍，究
    竟幾把手槍，我不確定，接著我有聽到店內傳來3、4聲槍聲
    ，不久對方在店內的人就衝出來，他們一群人就將我押上車
    ，上車後，他們有把我帶上頭套，我有聽到對方問我該如何
    處理，我告訴對方，我會還錢，他們並沒有說恐嚇的話，我
    答應要還錢後沒多久，他們就在林口粉寮路把我放下車了等
    語（警卷第56頁、第62頁）。於南投縣草屯分局警詢稱：
    我當時和乙○及丁○○在場，還有對方一個叫家興及一個不
    知名的男子（指被告戊○○）；對方手機可能一直保持通話
    狀態，因談判破裂不到3分鐘的時間，陳春育就帶4個人持槍
    衝進來，對方朝乙○開槍，我遭與家興一同進去談判的男子
    （指被告戊○○）以手環抱住押往在外的休旅車（偵查卷第
    71頁）。
  (二)證人即被害人乙○於林口長庚醫院接受警方詢問時稱：因
    處理丙○○的賭債糾紛，對方阿興可能認為我擋他人財路，
    所以阿興聯絡另5 人從外面進來，進來後就用槍托打我的後
    腦杓，我掙扎時就有人朝我的腿部開槍。當時情形很混亂，
    朝我左腿部開第一槍的可能是綽號阿榮或阿成，阿興也有朝
    我開槍。談論賭債問題約10分鐘都沒什麼結論，然後阿興就
    打行動電話……不到1 分鐘，我看見陳春育等人有人手中有
    持槍進入，然後要強拉我們走，我與他們起爭執，他們就朝
    我的左右大腿部開槍。當時沒有看到丙○○被何人押走等語
    （警卷第69頁）。於臺灣板橋地方法院檢察署偵訊證稱：
    案發當時我、丙○○、宋貴集、丁○○和對方自稱「阿興」
    的男子和另外一個人（指被告戊○○）在商談丙○○欠陳春
    育賭債的事情，當天我是第一次和陳家興見面，當時阿興他
    和我們談判時候，我有看到他是把手機打開放在大腿附近，
    後來彼此談判沒有交集，阿興並沒有作任何的手勢或是動作
    ，就有5 個人立刻從外面衝進來，其中包含陳春育在內，因
    為他的個頭最高，我記得很清楚。陳春育衝進來手裡拿著一
    把槍，陳春育並用台語說『都不要說了，通通帶走』，……
    我見狀立刻起身推開要來捉我的人並向外走去，我就聽到槍
    聲，就感覺到我腳中槍了，當時陳春育還有用槍托打我的頭
    ，丙○○當時呆坐在現場，就被對方押走了，他們將丙○○
    押出店外後，我記得他們這群人還輪流對著我腿開槍，開完
    槍他們才走出去。丙○○當天是穿深色的上衣，個頭不高，
    他被押的情形，就如監視錄影翻拍照片所示。我中槍後，就
    倒臥在店內，丙○○就被他們押出店外。我有見過阿育幾次
    ，我可以確定，槍擊案發生那天，阿興、阿育確實有在場，
    因為當天先和我談的是阿興，後來衝進來的人其中有阿育，
    因為他個頭高，走在第一個等語（警卷第81頁）。於南投
    縣政府警察局草屯分局詢問時指認：相片第7 張（偵查卷第
    54頁）之男子（指被告戊○○），就是與陳家興一同前往的
    不知名男子（偵查卷第50頁）。於臺灣臺中地方法院檢察
    署偵訊時稱：在店內的二個人對於同夥進來開槍，事前都已
    經套好了，因為他們一進來舉槍，即說統統帶走；他們當時
    早就約好，談判不成就要把我押走，只是他們沒有想到我會
    反抗；但我無法確認，也沒有看到，戊○○身上有沒有帶槍
    等語（偵查卷第61頁以下）。
  (三)證人即麥當勞店員甲○○於臺北縣政府警察局新莊分局訪
    談稱：他們一行人5至6人點餐且一起聊天。後來有一人穿黑
    色外套、體格很壯、吃檳榔，站起來很像要打人，後來雙方
    拉扯，拉扯中有一人拿槍出來。我聽到五槍且是連續開的，
    因當時我往後跑沒看到何人開槍等語（警卷第103 頁）。
    於臺灣板橋地方法院檢察署偵訊時稱：警詢所述及指認均實
    在，在警方訪談紀錄表中，提到理平頭、吃檳榔、體格很壯
    、大概180 公分，是照片中的陳春育。剛才我看到在偵訊錄
    影光碟內，高高壯壯的理平頭的那個人，就是我跟警察說的
    那個拿槍出來的人。我看到對方有一個人突然站起來，先扯
    後來被開槍那個人（指被害人乙○）的衣領，然後拿槍指著
    被開槍的那個人的頭，接著高高壯壯的那個人就衝進來，嘴
    裡對著罵三字經，接著雙方就吵起來，然後就發生拉扯，接
    著我就開始往廚房方向逃跑，接著我聽到至少二聲的槍聲。
    等到人離開後，我們才出來看，看到有人腿部中槍倒在地上
    等語（警卷第66頁）。
  (四)證人楊儒鵬於臺灣板橋地方法院檢察署偵訊稱：我載乙○去
    ，乙○自己走進去，我在外面等他，乙○進去後沒多久，我
    就看到一輛廂型車，開到麥當勞店門口，從車上走下5、6個
    人，每個人都有帶帽子，很迅速的走入店內，他們進去後沒
    多久，我就聽到店內有類似槍聲的聲音傳出來，之後就有一
    群人從店內出來，其中有一個人是被他人從背後抱住拖出店
    外的，這些人手上是有拿槍的，我有看到2、3個人手上是有
    拿槍的，這群人是分二批出來的，第一批出來的人，是押著
    一個人走出來，這批人在店外有停留一下，等到店內的人再
    出來時候，再押著剛才被押出來的那個人，一起搭乘等候在
    店門口的廂型車一同離去等語（警卷第82頁）。
  (五)證人丁○○於臺北縣政府警察局新莊分局警詢稱：是債主
    阿裕（指陳春育）請男子阿興等人叫我們去案發現場談賭債
    問題，當時情形，阿興與一位男子（指被告戊○○）與我們
    3 人在麥當勞內處理賭債，而我們要求付30萬元處理阿忠（
    指丙○○）的賭債，但對方硬要求50萬元，雙方因條件談不
    攏，對方在外面的人馬（共5人）就拿槍要來押走我們3人，
    乙○因有反抗所以遭對方開槍，共開5槍，左大腿中3槍，另
    外事主阿忠則被對方押走等語（警卷第94頁）。於南投縣
    政府警察局草屯分局詢問時稱：我在臺灣板橋地方法院有當
    庭指認其中一位持槍者為陳春育，另警方提供的相片編號 7
    （偵查卷第37頁，按被告戊○○），為與陳家興一同在麥當
    勞之不詳姓名年籍之男子（偵查卷第31頁）。於臺灣臺中
    地方法院檢察署偵訊時當庭指認在庭之被告戊○○，即為當
    時在麥當勞店內，除陳家興外之另一名男子（偵查卷第64頁
    ）。
  (六)經核上開證人證述之情節，均大致相符，且被告戊○○對此
    亦不爭執，此部分之事實已堪認定。
三、至於證人乙○、丁○○於臺灣臺中地方法院檢察署偵訊時固
    均曾指稱：被告戊○○與陳家興在麥當勞店內談判時，身上
    即攜帶槍枝等語（偵查卷第62-63 頁）。惟依偵查卷第44頁
    所附現場監視錄影翻拍相片顯示，編號1照片中穿著短袖T恤
    之男子，即為被告戊○○。而依被告戊○○當天之穿著，倘
    身上攜帶槍械，不可能不被查覺。且編號3-5 之相片，顯示
    被告戊○○係以雙方環抱被害人丙○○，手上亦未持有槍械
    ，反倒是在場之同夥，明顯可以看見至少有三個人持槍。是
    被告戊○○辯稱：當天伊前往談判時並未持槍等情，尚可採
    信。從而，本案主要之爭點在於被告戊○○對於同夥持槍押
    人，並開槍傷人之犯行，是否有犯意聯絡。經查：
  (一)案發當天係由被告戊○○陪同陳家興進入麥當勞速食店與丙○○等人談判，顯見被告戊○○與陳家興，實為本次談判之
    主要負責之人。
  (二)又被告自承伊自台中北上，在國道一號高速公路五股交流道
    與陳家興會合時，現場即有二部車，一部為自小客車，一部
    則為休旅車，且兩部車均先後到達麥當勞速食店（本院卷第
    103 頁）。足證被告早已知悉本次前往參與談判之人，除陳
    家興外，尚有其他同夥。而到達麥當勞現場後，僅被告與陳
    家興二人進入店內，衡情，被告自當知悉，其他同夥應是在
    外接應。
  (三)被告又供稱，在麥當勞店內就已經聽到槍聲，也有看見乙○
    倒地（本院卷第103 頁背面）。倘被告戊○○不知持槍者為
    其同夥，或不知在外接應之同夥將持槍入內，理應與宋貴集
    或丁○○之反應一樣，會立即逃跑才是，竟仍在持槍者之指
    示下，以自身後強抱丙○○之方式強押丙○○上車，顯見被
    告戊○○對於同夥將於談判破裂後，持槍進入店內押人一情
    ，事前早已知悉。
  (四)另查，被告戊○○於五股交流道與陳家興等人會合後，係與
    陳家興共乘自小客車前往麥當勞速食店。惟於案發後，則係
    強押被害人丙○○，與其他持槍者共乘另一部休旅車離開麥
    當勞速食店，業據被告供承在卷。被告辯稱與其他持槍之同
    夥無犯意聯絡，顯與事實不符。
  (五)末查，被告戊○○於警詢時已自承，陳家興曾表示會給付伊
    報酬（警卷第41頁）；再參諸被告當天係自台中特地北上與
    陳家興等人會合，若非事前已談妥條件及計劃，被告戊○○
    豈會特地自台中北上。綜上足徵，被告戊○○對於陳家興及
    陳春育等人計劃談判破裂後，將持槍強押被害人一情，早已
    知悉，被告戊○○辯稱不知情云云，要係卸責之詞，不足採
    信。
  (六)按共同正犯之意思聯絡，原不以數人間直接發生者為限，即
    有間接之聯絡者，亦包括在內，如甲分別邀約乙、丙犯罪，
    雖乙、丙間彼此並無直接之聯絡，亦無礙於其為共同正犯之
    成立，有最高法院77年台上字第2135號判例可稽；又共同實
    施犯罪行為之人，在合同意思範圍內，各自分擔犯罪行為之
    一部，相互利用他人之行為，以達其犯罪之目的者，即應對
    於全部所發生之結果，共同負責，最高法院28年上字第3110
    號亦著有判例可資參照；另共同正犯之意思聯絡，不限於事
    前有所協議，其於行為當時，基於相互之認識，以共同犯罪
    之意思參與者，亦無礙於共同正犯之成立，並有最高法院73
    年台上字第1886號判例足資參照。本件被告戊○○縱事前未
    與陳春育等持槍之人有直接之聯絡，惟既與陳家興已為事前
    謀議，知悉作案之計劃，且於案發當時，配合出面談判，並
    分擔強押被害人丙○○上車之行為，縱其並未實際持有槍彈
    ，或持槍射擊被害人乙○，惟上開行為既在原先被告所參與
    犯案之計劃之中，且被告實際上亦分擔部分之行為，揆諸前
    開說明，自仍應論以共同正犯。
四、另警方在案發現場共拾獲5顆彈殼，經送內政部警政署刑事
    警察局鑑驗結果，其中送鑑彈殼5顆（編號1、3、4、5、7）
    ，尚有彈頭及彈頭碎片各一。認均係已擊發之口徑9mm 制式
    彈殼；送鑑彈碎片1 顆（編號14），認係制式銅包衣彈頭之
    銅包衣碎片，其上來復線特徵紋痕不足，無法比對；送鑑彈
    頭1顆（編號6），認係已擊發之口徑9mm 包衣彈頭；又經比
    對結果，編號1及4彈殼經以比對顯微鏡比對結果，其彈底特
    徵紋痕相吻合，認係由同一A 槍所擊發；編號3及5彈殼經以
    比對顯微鏡比對結果，其彈底特徵紋痕相吻合，認係由同一
    B 槍所擊發；編號7彈殼認係由C槍所擊發。堪認最少五顆子
    彈。雖認有三把槍，惟無法認定屬制式槍械等情，有該局95
    年4月27日刑鑑字第0950053986號槍彈鑑定書（警卷第109頁
    ）及98年5月4日刑鑑字第0980048952號函各1 份在卷可稽（
    本院卷第123 頁）。足證被告及其同夥在案發現場所持以對
    被害人乙○擊發子彈之槍枝難認是制式手槍，惟至少三把，
    並有擊發五顆制式子彈（至於上開證人或言五枝或七枝槍，
    或稱七發子彈，或三發子彈等，與此物證不符，自不足為採
    ）。又被害人乙○遭受上開槍擊後送長庚紀念醫院救治，經
    診斷係左股骨幹開放性骨折合併槍擊傷，於95年5 月27日回
    診，經研判其骨折癒合可能併關節活動障礙，或長短肢及神
    經痲痺等症狀等情，有長庚紀念醫院於95年4 月25日出具之
    診斷證明書（警卷第84頁）、該院96年1 月15日（九六）長
    庚院法字第0002號函文各1份（本院卷第124頁）在卷可稽，
    此部份事實，亦堪認定。
五、有關共犯人數之認定：被害人丙○○稱：現場有阿興及一名
    不詳年籍之男子；後來又有五名男子進入等語（警卷第54頁
    ）。證人丁○○證稱：阿興他們共七位，二位在麥當勞，五
    位在外面等候等語（警卷第94頁），因認共有七位。而依被
    害人及證人等所述：有被告陳春育，陳家興，並綽號為「阿
    成」、「阿川」、「阿賢」、「阿榮」、「文吉」等人。加
    上被告戊○○，則似有八名。據此，當可推知上開綽號「阿
    成」、「阿川」、「阿賢」、「阿榮」、「文吉」等人，其
    中一人即是被告戊○○，雖被告戊○○對其綽號不願坦承，
    然尚不影響此部份認定。因而，於事實欄仍同時記載上開綽
    號及戊○○，惟註明其中一綽號即為戊○○。
六、重傷害犯意及重傷害未遂之認定：被害人乙○於95年4 月14
    日遭受上開槍擊後送長庚紀念醫院救治，經診斷係左股骨幹
    開放性骨折合併槍擊傷，於95年5 月27日回診，經研判其骨
    折癒合可能併關節活動障礙，或長短肢及神經痲痺等症狀，
    仍須門診追蹤始可評估其是否有難以治癒或有礙病患日後生
    活作息之情形，有長庚紀念醫院於95年4 月25日出具之診斷
    證明書、該院96年1 月15日（九六）長庚院法字第0002號函
    文暨函附病歷各1 份在卷可稽，已如前述。足認被害人乙○
    所受傷害確係遭槍擊所致。按槍枝殺傷力極大，以之射擊人
    之雙腳，可斷人足，而使之喪失行動功能，此為週知之事，
    而被告戊○○與其他共犯，竟持槍射擊被害人乙○雙腳，足
    認其等有重傷害之犯意。復按刑法第10條第4項第4款所稱毀
    敗一肢以上之機能，係指肢體因傷害之結果完全喪失其效用
    者而言，初不以驗斷時之狀況如何為標準，如經過相當之診
    治而能回復原狀，或雖不能回復原狀而僅祇減衰其效用者，
    仍不得謂為該款之重傷，最高法院28年上字第1098號判例可
    資參照。本件依被害人乙○於臺灣板橋地方法院檢察署偵訊
    時證稱：我的右腳中2 槍，現在已經完全復原，我的左腳中
    槍的情形比較嚴重，醫生說是粉碎性骨折，開刀後有置入鋼
    釘，現在還殘餘二個彈頭在左腳內，而且左腳因為置入鋼釘
    後，和右腳已經有3 公分的差距，所以我現在走路會一跛一
    跛的等語（警卷第83頁）。則被害人乙○之左下肢經醫治結
    果仍能行走，雖不能如常，固足認減衰機能，惟並未完全喪
    失其效用。而其因骨折癒合固可能因此併關節活動障礙，或
    長短肢等症狀，仍難謂減損其效能已達嚴重程度，應認係重
    傷害未遂。
七、綜上所述，被告戊○○之辯解，顯係卸責之詞，不足採信，
    此外，復有刑案現場照片4張及內政部警政署刑事警察局DNA
    檢測鑑驗書影本1 份在卷足參，本件事證明確，被告戊○○
    犯行，洵堪認定。
八、新舊法比較適用：被告行為後，刑法於95年7月1日修正施行
    ，其中與本案有關者如下：
  (一)舊刑法第28條係規定：「二人以上共同實施犯罪之行為者，
    皆為正犯」，修正後則將成立共同正犯之標準，由共同正犯
    之共同「實施」犯罪，改為共同「實行」犯罪，修正理由係
    認「實施」一詞，在實務上向來認為涵蓋陰謀、預備、著手
    、實行等概念在內，惟基於近代刑法個人責任原則及法治國
    人權保障之思想，上開實務見解應有所修正，不應承認「陰
    謀共同正犯」及「預備共同正犯」為共同正犯之參與類型，
    然無礙於「共謀共同正犯」之成立。是修正後之共同正犯之
    可罰性要件之範圍業已限縮，乃屬行為可罰性要件之變更，
    。惟於本件尚不生影響。
  (二)修正後，已刪除刑法第55條牽連犯及第56條連續犯之規定，
    改為一罪一罰為原則，兩相比較，則以連續犯，以一罪論，
    及以牽連犯，從一重罪處斷，較諸數罪併罰，為有利於被告
    。
  (三)關於罰金刑，刑法第302 條雖未修正，惟刑法分則編各罪所
    定罰金刑之貨幣單位原為銀元，修正前刑法第33條第5 款規
    定：「罰金：1 元（銀元）以上。」，修正後為新台幣一千
    元，兩相比較，以修正前為有利被告。
  (四)綜上，應適用被告行為時即舊刑法之規定，較有利於被告。
九、論罪科刑：
  (一)核被告戊○○所為，係犯槍砲彈藥刀械管制條例第8條第4項
    、第12條第4 項之未經許可持有其他可發射子彈具有殺傷力
    之槍枝罪、未經許可持有子彈罪，刑法第302條第1項非法剝
    奪人之自由罪（被害人丙○○部分）、同法第302條第3項、
    第1 項非法剝奪人之自由未遂罪（被害人乙○部分）、同法
    第278條第1項重傷害未遂罪（被害人乙○部分）。
  (二)公訴人固認被告戊○○係犯槍砲彈藥刀械管制條例第7條第4
    項之罪，惟如前所述，不能證明其同夥持有者係制式槍械，
    不能論以持有制式槍枝罪，惟基本社會事實相同，爰變更起
    訴法條如上。
  (三)被告戊○○與同案被告陳家興、陳春育、其他真實姓名年籍
    不詳之「阿成」、「阿川」、「阿賢」、「阿榮」、「文吉
    」（其中之一為戊○○）等共七名成年男子間，就上開罪名
    ，均有犯意聯絡及行為分擔，為共同正犯。
  (四)被告戊○○以一行為而觸犯上開未經許可持有三枝非制式槍
    械及未經許可持有制式子彈二罪名，為想像競合犯，應從一
    重之未經許可持有非制式槍械罪處斷。又其以一行為觸犯非
    法剝奪人之自由罪及非法剝奪人之自由未遂罪，亦為想像競
    合犯，應依從一重之非法剝奪人之自由罪處斷。
  (五)被告戊○○所犯上開未經許可持有非制式槍械罪、非法剝奪
    人之自由罪及重傷害未遂罪三罪間，有方法結果關係，依修
    正前刑法第55條規定，為牽連犯，應從一重之未經許可持有
    非制式槍械罪處斷。（按如早已非法持有槍、彈，後另起意
    犯罪；或意圖犯甲罪而持有槍、彈，卻持以犯乙罪，均應以
    數罪併罰論處；必因意圖犯某罪而持有槍、彈，嗣後果持之
    以犯該罪，兩罪間始有牽連犯之適用。最高法院90年度台上
    字第3270號判決意旨參照。本件並無證據足證被告戊○○及
    共犯，早已非法持有槍彈，或持有槍彈係欲犯他罪，參酌上
    開判決意旨，及為有利被告之認定，因認本件為牽連犯，合
    予敘明）。
  (六)爰審酌被告戊○○犯罪手段，糾結朋黨持槍押人，甚而輪番
    開槍傷人，侵害人之身體及自由，嚴重影響社會秩序，及犯
    後僅承認強押被害人丙○○上車，否認謀議持槍押人、傷人
    ，另被告戊○○當場並未持槍並開槍射擊乙○，犯罪情節較
    為輕微等一切情狀，量處如主文所示之刑。
  (七)被告戊○○行為後，舊刑法第42條第2 項規定為：「易服勞
    役以1元以上3元以下，折算1日。但勞役期限不得逾6個月。
    」，且修正前罰金罰鍰提高標準條例第2 條前段規定：「依
    刑法第41條易科罰金或第42條第2 項易服勞役者，均就其原
    定數額提高為100倍折算1日。」（罰金罰鍰提高標準條例第
    2條已於95年5月17日修正公布刪除，並自同年7月1日起施行
    ），是被告行為時之易服勞役折算標準，應以銀元100 元以
    上300元以下折算1 日，經折算為新臺幣後，應以新臺幣300
    元以上900元以下折算1日，而修正後刑法第42條則將前開條
    項移列至第3項，並修正為：「易服勞役以新臺幣1 千元、2
    千元或3千元折算1日。但勞役期限不得逾1 年。」，經比較
    新舊法規定結果，以修正後之法律較為有利，依刑法第2 條
    第1 項後段之規定，自應適用最有利於行為人之法律即修正
    後刑法第42條第3 項前段之規定，諭知罰金刑如易服勞役之
    折算標準。
  (八)被告戊○○與共犯所使用之三支槍枝並未扣案，且無積極證
    據證明尚未滅失，未免日後執行困難，爰不於本案併予諭知
    沒收，而用以遮蔽被害人丙○○之頭套，亦未扣案，且無證
    據足證是被告戊○○或共犯所有；另扣案之5 顆彈殼，係已
    擊發之子彈所殘存之物，不復具傷殺力，非屬違禁物，亦已
    不屬被告所有，均不予宣告沒收。
十、至於起訴書載被告戊○○及共犯等持有4 把制式手槍。似認
    除前揭犯罪事實所認定之三把外，尚有一把乙節，惟如前所
    述，經子彈鑑定，係三支槍所擊發。據此，當認係三支具殺
    傷力之槍枝，雖證人乙○等一度稱有五枝或七枝槍，惟未扣
    案，無從認定有無殺傷力。因此，公訴人認有第四枝具殺傷
    力槍枝部份，即乏依據，惟與前揭論罪科刑部份，為裁判上
    一罪關係，爰不另為無罪諭知。
據上論斷，應依刑事訴訟法第299條第1 項前段、第300條，槍砲
彈藥刀械管制條例第8條第4項、第12條第4 項，刑法2條第1項、
第11條前段、修正前刑法第28條、刑法第278條第3項、第1 項、
第302條第1項、第302條第3項、修正前、後刑法第55條、刑法第
42 條第3項前段，刑法施行法第1條之1，判決如主文。
中    華    民    國    98    年    7     月    8     日
                  刑事第九庭  審判長法官  簡源希
                                    法官  戴博誠
                                    法官  高英賓
以上正本證明與原本無異
如不服本判決應於收受判決後10日內向本院提出上訴書狀，並應
敘述具體理由；其未敘述上訴理由者，應於上訴期間屆滿後20日
內向本院補提理由書（均須按他造當事人之人數附繕本）「切勿
逕送上級法院」。
                                  書記官  司立文
中    華    民    國    98    年    7     月     8    日
附錄本案論罪科刑法條全文：
槍砲彈藥刀械管制條例第8 條
未經許可，製造、販賣或運輸鋼筆槍、瓦斯槍、麻醉槍、獵槍、
空氣槍或第4 條第1項第1款所定其他可發射金屬或子彈具有殺傷
力之各式槍砲者，處無期徒刑或5年以上有期徒刑，併科新臺幣1
千萬元以下罰金。
未經許可，轉讓、出租或出借前項所列槍枝者，處5 年以上有期
徒刑，併科新臺幣1 千萬元以下罰金。
意圖供自己或他人犯罪之用，而犯前二項之罪者，處無期徒刑或
7 年以上有期徒刑，併科新臺幣1 千萬元以下罰金。
未經許可，持有、寄藏或意圖販賣而陳列第1項所列槍枝者，處3
年以上10年以下有期徒刑，併科新臺幣700 萬元以下罰金。
第1 項至第3 項之未遂犯罰之。
槍砲彈藥刀械管制條例第12條
未經許可，製造、販賣或運輸子彈者，處1 年以上7 年以下有期
徒刑，併科新台幣500 萬元以下罰金。
未經許可，轉讓、出租或出借子彈者，處6 月以上5 年以下有期
徒刑，併科新台幣300 萬元以下罰金。
意圖供自己或他人犯罪之用，而犯前二項之罪者，處3 年以上10
年以下有期徒刑，併科新台幣700 萬元以下罰金。
未經許可，持有、寄藏或意圖販賣而陳列子彈者，處5 年以下有
期徒刑，併科新台幣300 萬元以下罰金。
第1 項至第3 項之未遂犯罰之。
中華民國刑法第302條
私行拘禁或以其他非法方法，剝奪人之行動自由者，處5 年以下
有期徒刑、拘役或3 百元以下罰金。
因而致人於死者，處無期徒刑或7 年以上有期徒刑，致重傷者，
處3 年以上10年以下有期徒刑。
第1 項之未遂犯罰之。
中華民國刑法第278 條
使人受重傷者，處5 年以上12年以下有期徒刑。
犯前項之罪因而致人於死者，處無期徒刑或7 年以上有期徒刑。
第1 項之未遂犯罰之。


司法院資訊處製作；財團法人民間司法改革基金會備份。
